臺灣臺北地方法院民事判決　　　　　　　96年度訴字第3368號
　　原　　　告　甲○○
　　　　　　　　　　　　　　巷.
　　兼
　　訴訟代理人　丁○○
　　被　　　告　乙○○
　　訴訟代理人　黃璿瑛律師
　　被　　　告　戊○○
　　　　　　　　　　　　　　之.
上列當事人間請求不動產所有權移轉登記事件，本院於民國96年
9月13日言詞辯論終結，判決如下：
    主  文
原告之訴駁回。
訴訟費用由原告負擔。
    事實及理由
甲、程序部分
一、按所謂預備合併訴訟，係指原告預防其提起之訴訟無理由，
    而同時提起不能併存之他訴，以備先位之訴無理由時，可就
    備位之訴獲得有理由之判決，最高法院六十四年台上字第八
    十二號判例可資參照。查本件原告九十六年三月十二日起訴
    時主張以原告丁○○與被告謝介山協議由被告謝介山移轉其
    所有坐落台北市○○區○○段二小段建號二二五三號編號三
    三號停車位，因被告謝介山怠於行使權利，原告乃代位被告
    謝介山終止與被告乙○○間之信託契約，依所受讓之返還信
    託物請求權，聲明被告乙○○將系爭停車位移轉登記予被告
    戊○○，再由被告戊○○移轉登記原告甲○○。後因被告乙○○抗辯原告僅能對被告為代位受領而非直接受償等語，原
    告固於九十六年五月三十日聲明，請求法院擇一判決依前述
    信託物返還物請求權，被告乙○○應將系爭車位移轉登記予
    被告戊○○，再由原告甲○○代位受領，或依被告戊○○將
    其對被告乙○○之返還信託物之債權讓予原告丁○○，被告
    乙○○應將系爭車位移轉登記予原告丁○○指定之受領人原
    告甲○○。然原告等所更正主張先、備位聲明所依據之法律
    關係均相同，訴之目的均在請求被告返還停車位，前後二請
    求非不能併存，應為同一訴訟標的之數種獨立之攻擊方法，
    而以先備位形式列其順序，即係預備之攻擊方法（最高法院
    八十三年度台上字第二七八四號判決參照），本院自應依其
    主張之順序逐一審酌，且核屬不變更訴訟標的，而更正事實
    上之陳述，依民事訴訟法第二百五十六條規定，非為訴之變
    更或追加，合先敘明。
二、本件被告戊○○經合法通知後，未於言詞辯論期日到場，核
    無民事訴訟法第三百八十六條所列各款情形，應依原告之聲
    請，准由其一造辯論而為判決。
乙、實體部分
一、原告起訴主張：
    被告乙○○與被告戊○○共同所有坐落台北市○○區○○段
    二小段第二二五三建號編號三三、三四、三五之停車位，雙
    方並成立信託契約，而將上述三停車位均登記於被告乙○○
    名下，且約定被告戊○○得隨時終止信託契約，轉讓登記名
    義予指定第三人。嗣後被告戊○○與原告丁○○簽立同意書
    ，約定移轉被告戊○○所有之上述任一停車位予原告丁○○
    或原告丁○○所指定之人，原告丁○○遂指定原告甲○○為
    系爭車位登記名義人，然被告戊○○怠於向乙○○終止前開
    信託契約，迄今仍未辦理系爭車位移轉登記事宜，為此爰本
    於信託物返還請求權，依民法二百四十二條規定代位被告戊○○向被告乙○○終止信託契約，並請求將系爭編號三三停
    車位移轉登記予被告戊○○，由原告甲○○代為受領。退步
    言之，另若本院認原告丁○○無代位權，則被告戊○○與原
    告丁○○之前開同意書約定，應屬被告戊○○將其對被告乙○○之返還信託物之債權一部讓與被告丁○○，原告丁○○
    乃受讓該債權後終止前開信託契約並指定原告甲○○為受領
    人，爰另依債權讓與之法律關係，提起本訴等情。並於本院
    聲明：（一）先位聲明：被告乙○○應將台北市○○區○○
    段二小段第二二五三建號編號三三停車位移轉登記予被告謝
    建生，再由原告甲○○代位受領。（二）備位聲明：被告乙○○應將台北市○○區○○段二小段第二二五三建號編號三
    三停車位移轉登記予原告甲○○。
二、被告乙○○則以：否認原告丁○○所提同意書之真正，蓋其
    上被告戊○○之用印及簽名，與被告二人所簽立之信託協議
    書明顯不同，故原告丁○○無權請求被告戊○○移轉系爭停
    車位。另依代位權之法理，原告丁○○僅能請求代位被告戊○○受領系爭停車位，無權請求由原告甲○○受領車位。原
    告所提先備位請求，皆在請求返還停車位，非不能併存，與
    預備合併之法理不合。再者被告二人因停車位無法單獨持有
    而登記被告乙○○名下，被告戊○○怎能未終止信託契約而
    移轉停車位，被告戊○○果已同意轉讓，則簽署同意書時即
    應通知，怎能遲由原告以訴狀告知，是原告主張被告戊○○
    將對伊之債權一部讓與原告丁○○，亦非可信等語，資為抗
    辯。並於本院聲明：（一）原告之訴駁回。（二）如受不利
    判決，願供擔保免為假執行。
三、查被告乙○○與被告戊○○共同所有坐落台北市○○區○○
    段二小段第二二五三建號編號三三、三四、三五停車位，雙
    方並於九十年四月六日成立信託契約，而將此三停車位均登
    記於被告乙○○名下，並約定被告戊○○得隨時終止該信託
    契約，且轉讓信託登記名義予指定第三人等情，為原告及被
    告乙○○所不爭執，而被告戊○○經合法通知後（見本院卷
    第十五頁），亦未提出任何書狀爭執，視同自認（民事訴訟
    法第二百八十條第三項準用第一項規定參照），復有卷附建
    物所有權狀、信託登記協議書可憑（見本院卷第六至八頁）
    ，自堪信為真。
四、原告丁○○主張被告謝介山已同意移轉其與被告乙○○共有
    之上開編號三三號停車位，原告自有向被告乙○○請求移轉
    之權源云云，為被告乙○○所否認，原告就此自應負舉證之
    責。查原告於九十六年三月十三日起訴時提出被告戊○○簽
    立之同意書一紙為證（見本院卷第九頁），載明「本人茲同
    意就與被告乙○○所共有之停車位部分（如附件所示之所有
    權狀內容），移轉一個停車位予丁○○先生，恐口無憑，特
    立此據」等言，見證人為丙○○，簽立日期為九十二年八月
    七日。詎原告於九十六年七月二十七日本院審理中，又提出
    另紙被告戊○○及丙○○向原告丁○○提出之同意書（見本
    院卷第七十五頁），載有「本人等因委託台端代為處理曹源
    隆均間就做台北市○○街五七巷八號六樓建物附（配）屬編
    號第三三、三四、三五號停車位所有權（使用權）之受讓事
    宜。茲同意於受讓契約商定同時，台端除將上開編號第三五
    號停車位指定移轉本人外，其餘第三三三四號停車位，即贈
    與台端當作報酬，並由台端於受讓契約中逕行指定移轉登記
    名義人，為昭憑信，爰立本書為證」等語，簽署日期則為九
    十三年，月、日則未記載。則就此九十二年間及九十三年間
    之二同意書，交互審視，九十二年同意書，原告丁○○與被
    告戊○○間，僅有概略移轉三停車位中之一，就具體移轉何
    編號停車位一事，雙方未有明確約定；九十三年同意書，被
    告戊○○與第三人丙○○委託原告丁○○處理停車位事宜，
    願贈與上述編號三三、三四之停車位予原告丁○○以為報酬
    ，且由原告丁○○指定移轉登記名義人，果被告戊○○早於
    九十二年間即同意轉讓三者中之任一，何以其於九十三年又
    再次贈送其中特定二車位予原告，豈非有重覆指定移轉之可
    能？而原告起訴時所執九十二年間同意書，並未指出被告戊○○移轉特定停車位，而九十三年則指明贈與編號三三、三
    四停車位，原告起訴時以九十二年之同意書，尚須自行指定
    而聲明請求編號三三停車位，為何不以記載移轉特定停車位
    之九十三年同意書為主張？遑論九十三年同意書已經約明原
    告丁○○可以指定移轉登記名義人，猶較九十二年同意書明
    確而無爭議，原告更應本於九十三年同意書請求才是。又丙○○既為九十二年同意書之見證人，何以九十三年同意書時
    竟為當事人且可一併同意贈與車位？而九十三年之同意書又
    將編號三五號停車位移轉於被告戊○○，被告戊○○本即為
    所有權人，而需多此一舉？準此，以上諸舉，實與常情有悖
    ，同意書是否臨訟編纂，非無可能，疑義叢生，尚未可遽認
    其所載內容為真實。
五、原告固舉證人丙○○於本院審理中，就九十二年同意書部分
    到庭具結證稱「因為這個車位產權是我的，登記在被告曹源
    隆名下，經過我同意，乙○○再信託在戊○○名下。因為這
    個車位本來我是要給戊○○的。因為這該產權本來是我與被
    告乙○○取得的。因為我與被告戊○○有債務關係，所以是
    要抵給戊○○」，並稱九十二年及九十三年同意書均為被告
    戊○○本人同意云云（見本院卷第68頁反面、第69頁）。然
    證人對九十二年之信託當事人情況倒置，經被告訴訟代理人
    質疑始為更正，所言已有前後不一；加以，倘確如證人所證
    係其所有之停車位要被告戊○○信託至被告乙○○名下，此
    涉及所有權歸屬，事非小可，何以在被告二人之信託登記協
    議書中，甚至在九十二年其擔任見證人之同意書中均未曾分
    文論及？而證人又證承係原告甲○○之夫，所言自難期客觀
    公正，甚至又有前述證人先為九十二年同意書之見證人、後
    為九十三年同意書當事人之疑義，證人所述，尚難採信，不
    能為原告有利認定之依據。
六、綜上所述，原告主張被告戊○○同意移轉系爭編號三三停車
    位，並無任何具體事證可資證明，從而，原告基於信託物返
    還請求權，欲依民法第二百四十二條代位或民法第二百九十
    四條債權讓與之法律關係，訴請被告應將系爭編號三三停車
    位移轉登記，即難認有理由，應予駁回。
七、本件事證已臻明確，兩造其餘攻擊或防禦方法，經本院審酌
    後，認均與本件之結論無涉，茲不予論述，併予敘明。
八、據上論結，本件原告之訴為無理由，爰依民事訴訟法第七十
    八條，判決如主文。
中　　華　　民　　國　　96　　年　　 9　　月　　27　　日
                  民事第四庭    法　官　吳定亞
以上正本係照原本作成
如對本判決上訴，須於判決送達後20日內向本院提出上訴狀
中　　華　　民　　國　　96　　年　　 9　　月　　27　　日
                                書記官　高秋芬
